【裁判字號】    92,交易,47
【裁判日期】    920321
【裁判案由】    過失傷害
【裁判全文】
臺灣高雄地方法院刑事判決                        九十二年度交易字第四七號
    公  訴  人  臺灣高雄地方法院檢察署檢察官
    被      告  丙○○
右列被告因過失傷害案件，經檢察官提起公訴（九十二年度偵字第一０五三號），本
院判決如左：
    主  文
丙○○無罪。
    理  由
一、公訴意旨略以：被告丙○○於民國九十一年六月十八日下午二時三十分許，駕駛
    車牌號碼Ｄ９─１７３６號自用小客車，沿高雄市○○路行駛至與中正國小圍牆
    外巷子口時路邊停車，欲開啟車門時，理應注意行人、車輛並讓其先行，而依當
    時情形，又無不能注意之情事，竟疏於注意左後方來車，任由其太太開啟車門，
    致甲○○騎乘車牌號碼ＥＥＨ─４７５號機車於通過上址時，見狀已閃避不及，
    當場撞上該自用小客車左前車門，致人車倒地後，受有左膝脛骨脊骨折之傷害。
    等語，因認被告涉嫌犯刑法第二百八十四條第一項前段之過失傷害罪嫌。
二、公訴人認被告涉有前揭犯行，係以前揭事實業據被告供承不諱，核與告訴人指訴
    情節相符，並有醫院診斷證明書附卷可稽。按車輛行駛時，於路邊停車，欲開啟
    車門時，應注意行人、車輛並讓其先行。道路交通安全規則第一百十二條第十五
    款前段定有明文。被告駕車自應注意上述道路交通安全規定，且依當時路狀，又
    無不能注意之情形，竟疏不注意為之，以致肇事，致人受傷，被告應有過失。且
    被告過失駕駛行為，核與告訴人之受傷間，具有相當因果關係等語為之論據。然
    訊之被告堅決否認有公訴人所指犯行，辯稱：伊開車載親戚楊淑媛（住：花蓮縣
    玉里鎮○○路七十四號）在中正國小外，伊太太也一起坐在車子後座，伊親戚要
    開後車門下車時，伊交代她開車門要小心的後座，伊親戚慢慢的開車門，但是開
    門之後，就碰的一聲，撞到告訴人的機車。撞到之後，伊就趕緊將告訴人送醫，
    送醫後沒有大礙等語。
三、按犯罪事實應依證據認定之，無證據不得推定其犯罪事實。又不能證明被告犯罪
    者，應諭知無罪之判決，刑事訴訟法第一百五十四條及第三百零一條第一項分別
    定有明文。又事實之認定，應憑證據，如未能發現相當證據，或證據不足以證明
    ，自不能以推測或擬制之方法，為裁判之基礎（最高法院四十年台上字第八六號
    判例參照。）而所謂證據，係指足以證明被告確有犯罪行為之積極證據而言，該
    項證據須適於為被告犯罪之證明者，始得採為斷罪之資料（參照最高法院六十九
    年台上字第四九一三號判例）。認定不利於被告之事實，須依積極證據，苟積極
    證據不足為不利於被告事實之認定時，即應為有利於被告之認定，更不必有何有
    利之證據，最高法院亦著有三十年上字第八一六號判例可資參照。
四、經查：
    (一)自車輛本體觀之，車輛之左前車門係駕駛座車門，公訴人既稱被告駕駛車輛又
      稱任由其太太開啟車門，則公訴人於起訴狀犯罪事實所載告訴人撞擊之車門係
      左前車門，顯係誤載，合先敘明。
    (二)被告係駕駛人，而開啟車門未注意車輛並讓車輛先行之違反道路交通安全規則
      第一百十二條第十五款前段之人是否係被告？依公訴人起訴意旨觀之，顯非被
      告開啟車門，被告於偵查中辯稱係「伊不知道伊太太開車門」等語（見偵查卷
      第五頁背面），於本院審理時改稱係伊親戚楊淑媛開啟車門等語（見本院九十
      二年三月六日審判筆錄），告訴人亦指稱「（打開的是哪裡的車門？）是後座
      的車門，但是我沒有辦法認定是誰打開車門的。」（見本院九十二年三月六日
      審判筆錄），然對於係被告駕駛車輛乙節並無爭執，是依公訴人所援引之前揭
      道路交通安全規則，並非被告違反該規定而有過失致告訴人受傷。
    (三)至於被告駕駛車輛縱係違規停車，是否亦得導致告訴人受傷？此據告訴人於本
      院審理時指稱「如果被告開的是內側車門，就不會撞到我。」等語（見本院九
      十二年三月六日審判筆錄），足見依當時情形，告訴人顯已預見被告停車之情
      ，且可迴避以免受傷，是縱認被告違規停車，亦與本件告訴人受傷無因果關係
      。
    (四)綜合以上，本件查無其他積極證據足認被告有過失致告訴人受傷之行為，不能
      證明被告犯罪，應法應諭知無罪之判決。至於實際開啟後車門導致告訴人受傷
      之行為人究係被告之配偶乙○○抑或被告所稱親戚楊淑媛，則應由公訴人另為
      妥適處理，附此敘明。
據上論斷，應依刑事訴訟法第三百零一條第一項，判決如主文。
中      華      民      國    九十二    年      三      月    二十一    日
                                  臺灣高雄地方法院刑事第一庭
                                      法  官       楊智守
右正本證明與原本無異。
如不服本判決，應於判決送達後十日內，向本院提出上訴狀。
                                      書記官       王美玲
中    華    民    國    九十二    年      三      月      二十四      日


司法院資訊處製作；財團法人民間司法改革基金會備份。
